【裁判字號】    88,訴,37
【裁判日期】    890314
【裁判案由】    侵權行為損害賠償
【裁判全文】
臺灣高等法院臺南分院民事判決  八十八年度訴字第三十七號  Ｅ
      原      告  乙  ○  ○
      被      告  甲  ○  ○
                  丙  ○  ○
      右  一  人
      訴訟代理人  張  藍桂英  .
右當事人間請求侵權行為損害賠償事件（八十八年度交附民字第八十號），經刑事庭
移送前來，本院判決如左︰
      主      文
原告之訴及假執行之聲請均駁回。
訴訟費用由原告負擔。
      事      實
甲、原告方面：
    一、聲明：求為判決：（一）被告應連帶給付原告新臺幣（下同）一百三十八萬
        一千零七十三元，及自訴狀繕本送達翌日起至清償日止，按年息百分之五計
        算之利息。（二）願供擔保，請准宣告假執行。
    二、陳述：
    （一）被告甲○○為被告丙○○所僱用之挖土機司機，負責操作挖土機挖取砂石
          裝載於砂石車上之工作。八十七年五月二十五日上午八時四十分許，在嘉
          義縣中埔鄉富收村二十三之二十七號前，甲○○操作挖土機裝載砂石至原
          告所駕駛之砂石車上時，原告攀登於砂石車上查看裝載之情形，甲○○竟
          疏於注意操作挖土機，致手臂揮擊原告使之跌落砂石車下，受有：(1)頸椎
          骨第六與第七節受傷，合併四肢無力症狀。(2)神經性膀胱失禁。(3)左膝蓋
          骨骨折等重大傷害。經送嘉義市天主教聖馬爾定醫院（下稱聖馬爾定醫院
          ）住院治療，嗣轉往台南市奇美醫院檢查，再轉至長庚紀念醫院高雄分院
          （下稱高雄長庚醫院）開刀治療，延至同年六月二十九日始出院，目前仍
          四肢無力，日常生活需人照顧。
    （二）原告因受前述傷害，迄今日止，已支出之醫療費用，計有：(1)於聖馬爾定
          醫院之醫療費用四千九百七十三元。(2)救護車車資九千五百元。(3)於長庚
          紀念醫院之醫療費用二千六百元。(4)於長庚紀念醫院住院治療期間僱用項
          林素嬌（八十七年五月二十八至六月十四日）及卜桂英（同年六月十四日
          至六月二十九日）等二人看護，共支出六萬四千元。又原告受僱於銘峰營
          造廠有限公司擔任司機，每年收入拾伍萬元，據主治醫師告知需兩年以上
          治療始能恢復健康，計損失兩年薪津三十萬元。另原告因頸椎骨受傷，雖
          因急救與醫療得法，保住生命，惟仍四肢無力，且須經過兩年以上之治療
          ，而無法工作；其中治療過程所受煎熬，精神上痛苦甚大，故請求精神慰
          藉金一百萬元，以資彌補。以上合計，共一百三十八萬一千零七十三元之
          損害，均係被告甲○○不法侵害所生之結果，被告丙○○為被告甲○○之
          僱用人，對於被告所致侵害行為之結果，依據民法第一百八十八條第一項
          規定，亦應負連帶賠償責任。爰依民法侵權行為之法律關係，請求被告二
          人連帶負損害賠償責任。
    （三）被告辯稱係原告踏空摔下云云，並不實在，蓋事發當日天氣很好，原告不
          可能自己摔下來，原告被挖土機打到後，被告丙○○尚叫原告不要報警，
          說要完全負責。
    三、證據：提出長庚紀念醫院診斷書、勞工保險傷病診斷書、醫療費用收據（二
        十三紙）、聖馬爾定醫院病危通知單、救護車車資費用、看護費用收據及薪
        資扣繳憑單（以上均影本）等為證，並聲請調閱本院八十八年度交上易字第
        三七一號刑事案全卷。
乙、被告方面：
    一、聲明：求為判決駁回原告之訴及假執行之聲請。
    二、陳述：
    （一）甲○○部分：本件刑案部分雖錯判伊有罪，惟事實上原告係在挖土機停止
          沒有動作時，才爬上砂石車的，渠自己踏空不小心摔落跌傷，挖土機之機
          械掮並未打到原告，伊自不應負賠償責任。
    （二）丙○○部分：被告丙○○是在砂石場幫忙，張明進才是砂石場的負責人。
          刑事判決所認定之事實錯誤，甲○○所操作之挖土機機械手臂並未碰到原
          告，是原告自己跌落下來的；又原告所稱的腳傷是開刀時割腳骨頭來補頸
          骨的手術傷口，不能證明係被挖土機打到。另原告請求費用中，因無真正
          請人看護，故否認其有看護費用支出。
    三、證據：提出營利事業登記證明影本一紙為證。
丙、本院依職權訊問證人卜桂英，及函請高雄長庚紀念醫院及聖馬爾定醫院鑑定原告
    左膝傷，是否為利器重擊所致，或自行摔傷所致；並將前述鑑定資料再送法務部
    法醫研究所鑑定，原告左膝受傷究為利器重擊或自行跌落所致。
      理      由
一、本件原告起訴主張：被告甲○○為被告丙○○所僱用之挖土機司機，負責操作挖
    土機之工作，於八十七年五月二十五日上午八時四十分許，在嘉義縣中埔鄉富收
    村二十三之二十七號前，操作挖土機裝載砂石至原告所駕駛之砂石車上時，竟疏
    於注意，致機械手臂揮擊到正攀登於砂石車上查看裝載情形之原告，使之跌落砂
    石車下受傷，爰基於侵權行為損害賠償之法律關係，求為命被告甲○○與其僱傭
    人丙○○應連帶賠償伊所支出之醫藥費、看護費及精神慰撫金等共一百三十八萬
    一千零七十三元之損失，並加計法定遲延利息之判決。被告二人則以：甲○○所
    操作之挖土機機械手臂並未碰到原告，原告係自己不慎跌落受傷，其所稱之腳傷
    是開刀時割腳骨頭來補頸骨之手術傷口，不能證明係被挖土機打到，伊自不應負
    賠償責任等語，資為抗辯。
二、按侵權行為所發生之損害賠償請求權，以有故意或過失不法侵害他人權利為其成
    立要件，此觀民法第一百八十四條第一項之規定自明。又以侵權行為為原因，請
    求回復原狀或賠償損害者，應就其權利被侵害之事實負舉證責任。本件原告主張
    被告應負侵權行為損害賠償責任，無非以其於右揭時地為被告甲○○所操作之挖
    土機機械手臂揮擊受傷，被告甲○○已據刑事法院依過失傷害罪名判處罪刑確定
    ，並援引本院八十八年度交上易字第三七一號過失傷害案件之刑事全卷內之證據
    為其立證方法。惟按刑事附帶民事訴訟一經刑事庭裁定移送民事庭，即為獨立之
    民事訴訟，民事庭不受刑事判決認定事實之拘束（最高法院五十年台上字第八七
    二號判例參照）。本件被告甲○○固經刑事法院以過失傷害罪判處拘役三十日確
    定，有本院八十八年度交上易字第三七一號刑事判決在卷可稽，然前開刑事判決
    所認定之事實已為被告所否認，並以前揭情詞置辯，本件為獨立之民事訴訟，揆
    諸前揭說明，原告仍應就其所主張被告侵權行為之事實負舉證責任，不得僅以上
    開刑事有罪判決認定之事實，為被告應負侵權行為損害賠償責任之依據。
三、經查原告主張其於前揭時地因遭被告甲○○所操作之挖土機機械手臂揮擊而受傷
    ，雖據其提出驗傷診斷證明書為證，惟該診斷證明書上傷病原因及其發生經過之
    記載，均為原告本人所填寫，並非主治醫師所填寫，業據開立診斷證明書之高雄
    長庚醫院函覆在卷，有該院八十九年二月一日長庚院高字第○二三○號函可稽
    ，是該診斷書僅能證明原告事後受傷之事實，就原告如何受傷？被告甲○○有無
    故意過失？等情，仍無法為確實之證明；原告雖又舉本院八十八年度交上易字第
    三七一號刑事判決所認定之事實、理由為據，並以：事發當日天氣很好，伊不可
    能自己摔下來，伊被挖土機打到後，被告丙○○尚叫伊不要報警，說要完全負責
    等情，認被告所辯係原告自行摔倒云云，為卸責之詞。然查：本院八十八年度交
    上易字第三七一號刑事判決之所以認定被告甲○○於操作挖土機時不慎以機械手
    臂誤擊原告，無非係以：「(1)原告之弟呂學慶於刑事調查中證稱被告丙○○要伊
    等不要報案，並說要賠二萬元，甲○○要賠一萬元，醫藥費丙○○要負責等語，
    本件原告若非因甲○○不慎以機械手臂誤擊受傷，被告何須賠償原告，並叫原告
    不要報案？(2)案發當時，並非颱風天，原告站立於大砂石車上，若非因外力重擊
    ，怎會無緣無故從車上自行掉落車下之理？(3)再據被害人乙○○所提出照射Ｘ光
    之傷勢以觀，乙○○之左腳滕骨頭確有一處被刮斷禿出，而該傷勢應係利器重擊
    所致，不可能係自行摔傷所致等情，有天主教聖馬爾定醫院所照射之Ｘ光片附卷
    足稽，原告所供伊左腳膝之傷勢係遭被告甲○○不慎以機械手臂誤擊所致等情堪
    以採信。」等情為據。惟呂學慶前揭於刑案中所證，為被告二人所否認，以其與
    原告係屬兄弟關係而論，若無其他事證，能否遽採，尚非無疑，且被告丙○○縱
    有以不要報案為條件而承諾若干賠償，其動機或為息事？或為彌補？不一而足，
    亦非必可推論被告甲○○不慎以機械手臂誤擊原告之事實。又原告原站立於砂石
    車上，嗣摔落車下受傷，本為兩造所不爭，兩造所爭者，僅為摔落之原因而已，
    而摔落之可能原因甚多，站立者不慎、外力重擊均有可能，有待主張者證明，並
    無法單以結果而推論原因，是本院刑事判決以「案發當時，並非颱風天，原告站
    立於大砂石車上，若非因外力重擊，怎會無緣無故從車上自行掉落車下之理？」
    之推論，尚難成立。再按本院曾先後函請高雄長庚紀念醫院及聖馬爾定醫院，就
    原告所有之Ｘ光片及全部病歷資料，鑑定原告左膝傷是否為利器重擊，或自行摔
    傷所致，據高雄長庚醫院八十八年八月十七日函覆「病歷記載為由卡車上摔下，
    致使頸椎損傷及髕骨骨折，無法判定是否為利器重擊或自行摔傷」（見本院卷第
    四十五頁），另據聖馬爾定醫院八十八年八月三十一日函覆「依據病歷記載及Ｘ
    光片顯示，呂員（即原告）之左側髕骨骨折（膝蓋骨），係於該次摔傷所致」（
    見本院卷第四十六頁），均與本院前揭刑事判決「據被害人乙○○所提出照射Ｘ
    光之傷勢以觀，乙○○之左腳滕骨頭確有一處被刮斷禿出，而該傷勢應係利器重
    擊所致，不可能係自行摔傷所致」之判斷不同，本院為求翔實，再將本案全部卷
    證（含原告病歷資料及Ｘ光片等件）囑託法務部法醫研究所鑑定，經該研究所於
    八十八年十一月十九日函覆：「（原告）經診斷為頸椎移位骨折及左膝蓋骨骨折
    ，未提及或紀錄有外傷見於左腳，Ｘ光片中有骨折，因此可推斷為沒有利器傷見
    於左腳。結論：本例之外傷亟可能為摔跤時所發生之鈍傷害包括頸部骨折移位及
    左膝蓋骨骨折。」（見本院卷第六十一），參以本院於八十八年十二月十日勘驗
    原告左膝蓋骨處，其上僅有開刀痕跡，並無其他傷痕，原告自承當時被怪手掃到
    膝蓋僅有瘀青，現瘀青已退，未留下任何痕跡等語（見本院卷第六十八頁），以
    事發當日，被告甲○○所操作之挖土機機械手臂逾六公尺長，運動中之重量及能
    量均極驚人，若揮擊原告使之摔落車下，而無明顯外傷，顯難令人置信，堪認本
    院刑事判決單以目視Ｘ光片中原告之左腳滕骨頭有一處被刮斷禿出，即推斷係利
    器重擊所致，不可能係自行摔傷所致，並非正確，其結論為本院所不採。此外，
    原告復未能就其主張其確於前揭時地遭被告甲○○所操作之挖土機機械手臂揮擊
    而受傷之事實，再為舉證，自不能認其主張之事實為真。
四、綜右所述，本件原告就其主張被告甲○○因操作挖土機不慎以機械手臂揮擊伊使
    之受傷之侵權行為事實既無法為積極之證明，則其基於侵權行為損害賠償之法律
    關係，請求被告甲○○與其僱傭人丙○○應連帶賠償伊所支出之醫藥費、看護費
    及精神慰撫金等共一百三十八萬一千零七十三元之損失，並加計法定遲延利息之
    判決，即難認為有理由，自應予駁回。又原告之訴既經駁回，其假執行之聲請即
    失依據，爰併駁回。
五、據上結論，本件原告之訴，為無理由，依民事訴訟法第七十八條，判決如主文。
中      華      民      國    八十九    年      三      月    十四    日
                                    臺灣高等法院臺南分院民事第二庭
~B1審判長法官  吳    火    川
~B2      法官  李    文    賢
~B3      法官  葉    居    正
右為正本係照原本作成。
如對本判決上訴，須於判決送達後二十日內向本院提出上訴狀，未表明上訴理由者，
應於上訴後二十日內向本院提出理由書。
中      華      民      國    八十九    年      三      月     十六     日
~B法院書記官  謝    淑    玉


司法院資訊處製作；財團法人民間司法改革基金會備份。
